【裁判字號】    97,交聲,31
【裁判日期】    971031
【裁判案由】    違反道路交通管理處罰條例聲明異議
【裁判全文】
臺灣桃園地方法院刑事交通事件裁定      97年度交聲字第31號
原處分機關  交通部公路總局新竹區監理所桃園監理站
異  議  人  甲○○
上列異議人即受處分人因違反道路交通管理處罰條例案件，對於
交通部公路總局新竹區監理所桃園監理站民國96年12月19日桃監
裁罰字第裁52-DP0000000號違反道路交通管理事件裁決書所為之
處分（原舉發通知單案號：桃園縣政府警察局桃警局交字第DP00
00000號）聲明異議，本院裁決如下：
    主  文
異議駁回。
    理  由
一、按汽車行駛行至無號誌或號誌故障而無交通指揮人員指揮之
    交岔路口，支線道車應暫停讓幹線道車先行；未設標誌、標
    線或號誌劃分幹、支線道者，少線道車應暫停讓多線道先行
    ；車道數相同時，轉彎車應暫停讓直行車先行；同為直行車
    或轉彎車者，左方車應暫停讓右方車先行。汽車駕駛人爭道
    行駛有支線道車不讓幹線道車先行、少線道車不讓多線道車
    先行、車道數相同時，左方車不讓右方車先行之情形者，處
    新臺幣（下同）600 元以上1,800 元以下罰鍰，道路交通安
    全規則第102 條第1 項第2 款、道路交通管理處罰條例（下
    稱同條例）第45條第9 款訂有明文。且汽車駕駛人駕駛汽車
    有第45條各款之情形，並予記違規點數1 點，同條例第63條
    第1 項第1 款亦有明文。
二、原處分意旨略以：異議人即受處分人甲○○於民國96年8 月
    21日23時30分許，駕駛車牌號碼為9FH-296 號重機車，在桃
    園縣桃園市○○○路往清溪國小方向行駛，行經民權路、和
    平路口時，適有丙○○駕駛車牌號碼為F4-4529 號自小客車
    沿民權路往火車站方向直行，因異議人未讓丙○○先行而發
    生碰撞，致異議人受有傷害，經到場處理之桃園縣政府警察
    局交通隊檢附道路交通事故現場圖、調查報告表、調查筆錄
    、酒精測定紀錄表、當事人資料表及照片等資料送經該局交
    通隊交安組審核人員研判肇因後，填掣桃警局交字第DP0000
    000 號舉發違反道路通知單（下稱舉發通知單）對受處分人
    逕行舉發「支線道車不讓幹線道車先行行經無號誌交岔路口
    」之違規，並移送原處分機關處理。嗣由原處分機關於96年
    12月19日依道路交通管理處罰條例第45條第9 款、第63條第
    1 項第1 款（裁處內容已包含此條款內容，惟原處分漏未援
    用本條款）、違反道路交通管理事件統一裁罰基準及處理細
    則第41條第4 項規定，以桃監裁字第裁52-DP0000000號違反
    道路交通管理事件裁決書（下稱裁決書），認定受處分人「
    一、支線道車不讓幹線道車先行。」而裁處罰鍰600 元，併
    計違規點數1 點在案。
三、異議意旨略以：異議人固不否認於上揭時地行經該處，惟矢
    口否認有何違規行為，辯稱於96年8 月21日22時許，騎乘上
    述機車，由桃園縣桃園市○○路右轉和平路上班途中，行駛
    至和平路、民權路交岔路口，見左側方向並無來車，欲通行
    路口之際，卻遭逆向行駛之丙○○駕駛之上開自小客車從右
    側撞擊，導致異議人受有左大腿骨折之傷害，倘丙○○並未
    逆向行使何以撞擊其機車之右側，導致車身嚴重毀損。爰提
    起異議請為撤銷原處分云云。
四、經查：
  (一)有關異議人騎乘上揭機車與丙○○所駕駛前揭車輛於上開時
    、地發生碰撞，並致異議人受有傷害而遭員警舉發乙節，業
    據異議人於警詢中坦認不諱，並有證人乙○於本院調查時證
    述綦詳，且有道路交通事故現場圖、道路交通事故調查報告
    表(一)、(二)、調查筆錄、道路交通事故當事人酒精測定紀錄表
    、現場照片、道路交通事故肇因研判表等件附卷可稽，此部
    份事實已堪認定。
  (二)雖異議人辯稱：丙○○若非逆向行駛而從右側撞擊異議人之
    機車，導致異議人受有左大腿骨折之傷害，何以其機車之右
    側車身嚴重毀損云云。然查，證人即桃園縣政府警察局交通
    隊員警乙○於本院調查時證述：桃園縣各鄉鎮市發生交通事
    故後，均會檢送筆錄、現場圖、現場事故調查表、現場照片
    、車損照片等資料，於次月10日前送至交通隊交安組，針對
    雙方肇事因素研判是否有違反道路交通安全規則，若有就逕
    行舉發。本件車損照片確實是當天拍攝，依據上開資料研判
    ，異議人騎乘方向道路之地面畫有倒三角形標誌，是屬於支
    線道，丙○○駕駛車輛所行駛之道路是幹線道，異議人應讓
    丙○○所駕駛之車輛先行，依據處理警員處理現場圖及照片
    觀之，雙方均無逆向行駛之問題，故依據道路交通管理處罰
    條例第45條第9 款處罰等語綦詳（參本院97年10月27日訊問
    筆錄），並有道路交通事故現場圖、現場照片存卷可佐（參
    本院第40頁、第59頁），而異議人所騎乘車輛行駛之道路路
    面確實畫有倒三角形標誌，是以異議人所騎乘之機車確係行
    駛於支線道至明。復觀諸丙○○所駕駛之上開自小客車車身
    之右前側受有撞擊毀損之情形，此有桃園縣政府警察局道路
    交通事故照片2 張附卷可佐（參本院卷第54頁、第57頁），
    益徵前開證人所述上開二車並無逆向問題等情屬實。而異議
    人雖辯稱其車身右側遭丙○○所駕車輛撞擊，倘非丙○○逆
    向行駛，何以至此云云，然異議人所騎乘車輛之前端亦受有
    撞擊之毀損現象，此有上開照片附卷可稽（參本院卷第53頁
    ），實不能排除係機車遭受強力碰撞後，慣性右偏閃避衝撞
    而減低損害之自然反應之可能，是以異議人所述尚有誤會，
    而不能執此資為認定異議人並無違規情事。
  (三)又按汽車行駛時，駕駛人應注意車前狀況，並隨時採取必要
    之安全措施，及支線道車應讓幹線道車先行，道路交通安全
    規則第94條第3 項、第102 條第1 項第2 款分別定有明文，
    其立法意旨係車輛行至無號誌或號誌故障而無交通警察指揮
    之交岔路口時，幹線車道車輛有優先於支線車道之路權，以
    避免兩車道車輛為搶先取得通過路口之路權而加速行駛，而
    造成諸多道路交通事故在判斷責任歸屬上之困難。查本件異
    議人當時所騎乘車輛係屬支線道車，已如前述，縱使異議人
    所辯丙○○逆向行駛乙節為真，然若異議人確實遵守上揭規
    定，當不致發生本件交通事故，亦即異議人此一交通違規行
    為，並不因丙○○之與有過失而得以免除，僅與有過失之情
    節輕重，係酌定雙方民事上損害賠償責任之依據，並不影響
    本件異議人確有違反支線道車未讓幹線道車先行之違規行為
    所應負之行政罰責任，併此敘明。
五、綜上所述，異議人即受處分人確有前揭所指之違規行為，從
    而原處分機關依道路交通管理處罰條例第45條第9 款、第63
    條第1 項第1 款、違反道路交通管理事件統一裁罰基準及處
    理細則第41條第4 項規定，裁處6,00元，併計違規點數1 點
    ，於法並無違誤，亦無不當之處，本件異議人之異議應無理
    由，依法自應將其駁回。
六、據上論斷，應依道路交通案件處理辦法第19條，裁定如主文
    。
中    華    民    國    97    年    10    月    31    日
                  刑事第六庭    法  官  呂美玲
以上正本證明與原本無異。
如不服本裁定，應於裁定送達後5 日內向本院提出抗告狀。
                                書記官  李玉華
中    華    民    國    97    年    11    月    5     日


司法院資訊處製作；財團法人民間司法改革基金會備份。
